【裁判字號】    98,台上,6925
【裁判日期】    981119
【裁判案由】    貪污等罪
【裁判全文】
最高法院刑事判決            九十八年度台上字第六九二五號
上  訴  人  台灣高等法院高雄分院檢察署檢察官
被      告  乙○○
            丙○○
上  訴  人
即  被  告  甲○○
選任辯護人  鍾  義律師
上列上訴人等因被告等貪污等罪案件，不服台灣高等法院高雄分
院中華民國九十八年八月三十一日第二審判決（九十八年度上訴
字第四五九號，起訴案號：台灣高雄地方法院檢察署九十七年度
偵字第三四０六號），提起上訴，本院判決如下：
    主  文
原判決關於乙○○、甲○○、丙○○無罪部分均撤銷，發回台灣
高等法院高雄分院。
甲○○之上訴駁回。
    理  由
一、撤銷發回（即乙○○、甲○○、丙○○無罪）部分：
本件原判決以被告乙○○被訴涉犯貪污治罪條例第五條第一項第
三款對於職務上行為收受不正利益、甲○○涉犯貪污治罪條例第
四條第一項第五款違背職務收受不正利益及丙○○涉犯貪污治罪
條例第十一條第一項對於公務員違背職務上行為行賄罪嫌。但經
審理結果，認其三人被訴之此部分犯罪不能證明，因而維持第一
審關於甲○○、丙○○部分無罪之判決及撤銷第一審關於乙○○
部分科刑之判決，改判諭知該乙○○無罪；固非無見。
惟查：(一)、已受請求之事項未予判決，或未受請求之事項予以判
決者，當然違背法令。而檢察官就被告之全部犯罪事實以實質上
或裁判上一罪起訴者，因其刑罰權單一，在審判上為一不可分割
之單一訴訟客體，法院於為無罪判決時，自應就起訴之全部犯罪
事實予以合一審判，以一判決終結之，如僅就其中一部分加以審
認，而置其他部分於不論，即屬刑事訴訟法第三百七十九條第十
二款所稱「已受請求之事項未予判決」之違法。第一審檢察官起
訴犯罪事實載明甲○○及乙○○基於職務上收受不正利益之犯意
，分別於民國九十六年六月四日至九十七年一月十八日間及九十
六年六月起至九十七年初，於起訴書「附表一及附件一」所示之
時間、地點，接受光裕營造有限公司（下稱光裕公司）不當飲宴
，金額分別達新台幣（下同）九萬四千九百四十二元及二十二萬
三千六百七十六元等情（見起訴書犯罪事實欄第二、三段）。然
原判決將起訴事實減縮為「附表一，『除編號４外』及附件一」
，對於「附表一編號４」所示上開被告飲宴之時間、地點與消費
金額一節，俱未判決及說明，難謂無已受請求之事項未予判決之
違背法令。(二)、公務員違背職務之行為，與其所收受之賄賂或不
正利益之間固須具有對價關係。而此之所謂對價關係，祇要雙方
行賄及受賄之意思達成一致，而所交付之賄賂或不正利益，與公
務員為違背職務行為之間具有原因目的之對應關係，即為已足；
並不以他人所交付之賄賂或不正利益之價值，與該他人因公務員
違背職務之行為所獲得利益之價值相當為絕對必要。卷查甲○○
與光裕公司負責人丙○○及股東涂德隆，對於彼此承辦及經營之
招標工程互為知悉，甲○○又坦承自系爭工程承辦日起至光裕公
司得標後之九十六年六月間至九十七年一月二日辦理期間，連續
於九十六年六月四日至九十七年一月十六日，接受包商光裕公司
在有女陪侍之不正場所飲宴，費用達九萬四千九百四十二元（見
一審卷(一)第一八０、三０五頁），參以證人即甲○○之妻王月亮
於監聽譯文中亦陳稱甲○○均將薪資繳回家用（見監聽譯文卷第
九五頁），而甲○○迄未提出任何支付上開不正飲宴之單據。佐
以甲○○復坦認將系爭「中芸漁港加油碼頭修復工程」初稿資料
洩密於丙○○，光裕公司涂德隆則連續於花蝴蝶酒吧、金珊俱樂
部宴請甲○○與乙○○後，將系爭消費單據拿回光裕公司報帳列
為營業費用，且為丙○○所知悉，並經其審核、應允將之列為光
裕公司營業費（見一審卷(一)第二四至二八頁）等情。上開供述及
監聽譯文，如屬無訛，則甲○○收受之不正利益與其違背職務行
為間，是否不具有原因、目的之對應關係？暨丙○○與涂德隆是
否非基於對向關係，而為行賄行為？等節，即俱非毫無疑義。原
判決未予查究釐清，僅以上開消費單據並未扣案，無從查證光裕
公司歷次之消費金額，而逕為有利甲○○、丙○○之認定，洵有
調查職責未盡及理由欠備之違失。(三)、事實審法院依職權調查所
得之證據，如其內容或對同一待證事實之價值不相一致時，自應
依論理及經驗法則加以取捨，形成心證，於判決書之理由欄內詳
予說明，以憑認定事實；否則，如就此等證據未加取捨，全部採
為認定犯罪事實之依據，而未說明理由，即有證據上理由矛盾及
理由不備之違法。本件九十七年一月十七日查獲時，乙○○任職
高雄縣政府農業處漁業科科長職務長達四年，其就光裕光司九十
五年至九十七年所標得之五項工程，自承辦至施工完畢至驗收請
款期間，各工程承辦人員上呈之公文，均由其督辦、審核及請款
公文之核可，光裕公司所標得之工程前後作業，均屬其業務（職
務）範圍乙情，悉皆坦認在卷（見偵五卷第二六至二八、四六頁
）。而其復自承於系爭工程招標至完工期間，長期接受光裕公司
涂德隆在有女陪侍之「花蝴蝶啤酒屋」、「金珊俱樂部」等場所
不當飲宴至少十六次以上，一個月三至四次，每月花費十一、十
二萬元諸情（見偵五卷第二八、四一頁、羈押卷(一)第十、十一頁
、一審卷(一)第二八五頁）。又證人即花蝴蝶酒吧、金珊俱樂部負
責人柯秀枝亦供稱，涂德隆在場時都會以簽帳或簽發本票方式付
帳，再請會計至公司收取款項等詞（見偵五卷第三一０至三一二
頁、一審卷(一)第三九二、三九三頁），核與乙○○之上開供述若
合符節。渠等所為供述，若果不虛，則光裕公司支出上開飲宴費
用與該公司所標得之五項工程間，能否謂不具有關聯性及特定目
的性之對價關係？亦非無研求之餘地。原判決未詳與勾稽慎斷，
即遽為乙○○有利之判斷，同有可議。以上或為上訴意旨所指摘
，或為本院得依職權調查之事項，應認原判決關於乙○○、甲○
○、丙○○無罪部分，均有撤銷發回更審之原因。
二、駁回（即甲○○就洩密罪上訴）部分：
按刑事訴訟法第三百七十六條所列各罪之案件，經第二審判決者
，不得上訴於第三審法院，法有明文。上訴人甲○○交付關於中
華民國國防以外應秘密之文書罪部分，係犯刑法第一百三十二條
第一項之罪，核屬刑事訴訟法第三百七十六條第一款之案件，既
經第二審判決，自不得上訴於第三審法院，甲○○猶就此部分提
起上訴，於法不合，應予駁回。
據上論結，應依刑事訴訟法第三百九十五條前段、第三百九十七
條、第四百零一條，判決如主文。
中    華    民    國  九十八  年   十一   月   十九   日
                      最高法院刑事第八庭
                          審判長法官  洪  文  章
                                法官  王  居  財
                                法官  郭  毓  洲
                                法官  黃  梅  月
                                法官  邱  同  印
      本件正本證明與原本無異
                                      書  記  官
中    華    民    國  九十八  年   十一   月  二十三  日
                                                      K


司法院資訊處製作；財團法人民間司法改革基金會備份。
